【裁判字號】    97,訴,4932
【裁判日期】    980818
【裁判案由】    偽證
【裁判全文】
臺灣板橋地方法院刑事判決              97年度訴字第4932號
公  訴  人  臺灣板橋地方法院檢察署檢察官
被      告  乙○○
上列被告因偽證案件，經檢察官提起公訴（97年度偵字第30045
號），本院判決如下：
    主  文
乙○○無罪。
    理  由
一、公訴意旨略以：被告乙○○於民國96年10月1 日，在臺灣板
    橋地方法院檢察署（下稱板橋地檢署），於檢察官就96年度
    偵字第16599 號案件偵查中，於供前具結，就案情有重要關
    係之事項虛偽證稱：「江誌琨於96年6 月底某日，在臺北縣
    三重市○○街97號4 樓之2 ，以新臺幣（下同）3000元之代
    價，販賣第二級毒品甲基安非他命3 小包予伊等語」。因認
    被告乙○○涉犯刑法第168 條偽證罪嫌。
二、按犯罪事實應依證據認定之，無證據不得認定犯罪事實；不
    能證明被告犯罪者，應諭知無罪之判決，刑事訴訟法第154
    條第2 項、第301 條第1 項前段分別定有明文。
三、本件公訴人認被告乙○○涉有上開罪嫌，無非係以：(一)板橋
    地檢署96年度偵字第16599 號案件96年10月1 日檢察官訊問
    筆錄及證人結文1 份、(二)被告於本院96年度訴字第3502號案
    件97年5 月29日審判時自承偵查中所為證言係偽證等節，資
    為論罪依據。訊據被告則供稱：伊偵查中所述江誌琨有賣甲
    基安非他命給伊等語屬實，伊在審判中所述不實，因為勒戒
    出來後不想再和江誌琨等人有牽扯，也怕江誌琨會報復，所
    以審判中才不敢指認江誌琨有賣毒品等語。
四、經查：
  (一)案外人江誌琨所涉於96年6 月底以3000元販賣第二級毒品甲
    基安非他命予被告1 次之犯行，經板橋地檢署以96年度偵字
    第16599 號偵查起訴，並經本院以96年度訴字第3502號審理
    後，認江誌琨確有販賣甲基安非他命予被告之犯行，該部分
    判處有期徒刑8 年，江誌琨上訴後，經臺灣高等法院以97年
    度上訴字第4466號駁回上訴確定（下稱前案），有上開刑事
    判決2 份在卷可稽。而本件被告於前案96年7 月4 日警詢及
    96年10月1 日檢察官偵查中，均證稱江誌琨於96年6 月底某
    日，在臺北縣三重市○○街97號4 樓之2 ，以3000元之代價
    ，販賣第二級毒品甲基安非他命予伊等語，並簽名指認照片
    中之「江誌琨」即為販賣甲基安非他命予伊之人（見板橋地
    檢署96年度偵字第16599 號偵查卷第61頁），且被告所使用
    之0000000000號行動電話與江誌琨所使用之0000000000號行
    動電話於96年6 月間確有多次通聯紀錄，此有台灣大哥大股
    份有限公司96年12月12日法大字第096121784 號函暨所附「
    0000000000」門號雙向通聯資料1 份附於前案本院卷內可考
    ；至被告雖於前案本院審理時翻異前詞，改稱：96年7 月3
    日為警查獲的安非他命3 包是伊跟1 個朋友「阿崑」拿的，
    不知「阿崑」的全名，但不是在庭的江誌琨，伊和該「阿崑
    」是用電話聯絡，電話（號碼）忘記了，如何跟「阿崑」拿
    安非他命的也忘記了，本件是警察叫伊在江誌琨的指認照片
    上簽名，伊有跟警察說照片上那個人伊不認識，伊也不認識
    吳雅慧，照片上那個人不是伊說的「阿崑」，但是警察還是
    一直要求伊簽名，伊覺得反正也無所謂，所以才簽名云云。
    惟依江誌琨於前案96年7 月16日警詢時供稱：「乙○○是我
    女友吳雅慧的同事，據我所知她很會說謊，她的供詞根本是
    在推諉卸責；我認識乙○○，我們之間沒有仇隙。」等語以
    觀，江誌琨及其女友吳雅慧與被告應屬舊識，被告竟於前案
    本院審理時證稱不認識江誌琨及吳雅慧，其意圖為江誌琨撇
    清之意甚為明顯，所言顯非實在。又依前揭台灣大哥大股份
    有限公司函覆之雙向通聯紀錄以觀，被告所使用之00000000
    00號電話與江誌琨所使用之0000000000號電話於96年6 月間
    相互通聯暨發送簡訊之紀錄高達55筆，顯然互動甚為頻繁，
    由此益徵被告於前案本院審理時證稱不認識江誌琨，指認照
    片中之人（江誌琨）並非賣毒品給伊之「阿崑」云云，顯係
    事後意圖迴護江誌琨之不實證詞，並不足採，應認被告於前
    案警、偵訊時所述屬實，於前案本院審理時所述則與事實不
    符（前案確定判決亦同此認定）。
  (二)本件公訴人於本院審理時雖以補充理由書具狀請求更正本件
    起訴事實為：被告乙○○於97年5 月29日下午3 時許，在本
    院審理96年度訴字第3502號江誌琨違反毒品危害防制條例案
    件，公開審判時，於供前具結，就案情有重要關係之事項，
    竟虛偽證稱：「（檢察官問：96年7 月3 日為警查扣的3 包
    安非他命，如何來的？）跟我1 個朋友阿崑拿的。我不知道
    他的全名，但不是現在在庭之被告。」、「（檢察官問：你
    與阿崑如何聯絡？）電話聯絡，電話（號碼）我忘記了。」
    、「（檢察官問：你的3 包安非他命如何跟阿崑拿的？）我
    忘記了。」、「檢察官問：於警察局製作筆錄時，警察有無
    提供阿崑的照片供你指認？）警察叫我在阿崑的照片上簽名
    ，警察有給我看，我有跟警察說我不認識，但是警察還是要
    我簽名。」、「（檢察官問：你當天〈96年10月1 日〉於檢
    察官所述所說的話有無違反你的意思？）我在警察局我也說
    照片裡面的人不是阿崑，但警察一直要求我簽名。」、「（
    檢察官問：你於檢察官面前為何沒有提到阿崑並不是被告？
    沒有跟檢察官說警察強迫你說的？）我覺得這對我而言無關
    緊要。」、「（檢察官問：你是否認識吳雅慧？）我不知道
    。」等語，因認被告於前案本院審理時具結後所為陳述涉犯
    偽證罪嫌。惟法院不得就未經起訴之犯罪審判，刑事訴訟法
    第268 條定有明文。本件原起訴之事實係被告於96年10月1
    日前案檢察官偵查中，在板橋地檢署，就案情有重要關係之
    事項，於供前具結而為虛偽陳述，不及於上述被告於97年5
    月29日下午3 時許前案審理中，本院公開審判時，就案情有
    重要關係之事項，於供前具結而為虛偽陳述部分，二者之犯
    罪事實截然不同，而公訴人以補充理由書具狀請求「更正」
    犯罪事實亦非提起公訴之訴訟行為，本院自不得變更起訴犯
    罪事實，逕就未經起訴之97年5 月29日前案審理中偽證罪嫌
    部分予以審判，否則即有未受請求之事項予以審判之違誤（
    被告於97年5 月29日前案審理中涉嫌之偽證犯行，應由檢察
    官另為適法之處理，併此敘明）。
五、綜上所述，被告於96年10月1 日前案檢察官偵查中，在板橋
    地檢署具結後所為陳述與事實相符，該部分並不構成偽證罪
    ，此外，復查無其他積極證據足資認定被告確有公訴人所指
    之前開偽證犯行，既不能證明被告犯罪，揆諸前開法條之規
    定，自應為被告無罪之諭知。
六、同案被告甲○○被訴偽證罪部分，由本院另行審結，附此敘
    明。
據上論斷，應依刑事訴訟法第301 條第1 項前段，判決如主文。
本案經檢察官黃明絹到庭執行職務。
中    華    民    國    98    年    8     月    18    日
                刑事第十九庭  審判長法  官  汪怡君
                                    法  官  楊仲農
                                    法  官  楊筑婷
上列正本證明與原本無異。
如不服本判決，應於判決送達後10日內敘明上訴理由，向本院提
出上訴狀 (應附繕本)，上訴於臺灣高等法院。其未敘述上訴理
由者，應於上訴期間屆滿後20日內向本院補提理由書「切勿逕送
上級法院」。
中    華    民    國    98    年    8     月    18    日
                                    書記官  林怡君


司法院資訊處製作；財團法人民間司法改革基金會備份。
